臺灣澎湖地方法院刑事判決　　　　　　　　　　　　　　九十一年度訴字第二一號
　　公　訴　人　臺灣澎湖地方法院檢察署檢察官
　　被　　　告　丙○○
　　　　　　　　乙○○
　　右　一　人
　　選任辯護人　吳世敏律師
右列被告因違反漁業法案件，經檢察官提起公訴（九十一年度偵字第一二七號），本
院判決如左：
    主  文
乙○○、丙○○共同違反捕取水產動物，不得使用電氣之規定，各處有期徒刑捌月。
扣案之電棒壹支及新台幣貳萬參仟捌佰捌拾陸元陸角（即雜項魚貳佰捌拾捌點伍公斤
拍賣所得）均沒收。
    事  實
一、乙○○（於民國八十九年間，曾因違反漁業法案件，經台灣高等法院高雄分院判
    處有期徒刑十月，併科罰金五萬元，緩刑四年，於九十年四月十二日確定，仍在
    緩刑期內）係「金富勝號」漁船船主兼船長，丙○○（於八十九年間，曾因違反
    漁業法案件，經本院判處有期徒刑十月，緩刑三年，於九十年一月二日確定，仍
    在緩刑期內）係該船之船員，二人共同基於以電氣捕取魚類之犯意聯絡，於九十
    一年三月十九日晚上九時十二分許，駕駛「金富勝號」漁船自澎湖縣望安鄉將軍
    村漁港報關出海後，即駛往澎湖縣望安鄉等南海海域，利用該漁船之空氣壓縮機
    等電機設備，結合空氣管線、電纜線（長度均不詳）及乙○○所有之電棒一支，
    潛入海中非法使用電氣捕取竹婆魚、石斑魚、秋哥魚、鸚哥魚、青三魚、黑尾冬
    魚、蝶魚等雜項魚共計約二百八十九公斤。嗣於翌日（二十日）凌晨四時四十五
    分許（起訴書誤載為凌晨三時許）返港後，乙○○將上開己有電捕所得之四箱魚
    貨委託光正六號交通船，運送至澎湖縣馬公市光正六號交通船停泊碼頭，透過不
    知情之蘇德成、陳淑虹聯絡後交由王正友載往馬公市第三漁港魚貨拍賣場擬販賣
    圖利時，為警循線查獲，當場扣得上開電捕所得漁獲約二百八十九公斤（經警取
    樣秋哥魚、蝶魚各一尾及黑尾冬魚二尾送鑑定後銷燬，所餘魚貨二百八十八點五
    公斤經澎湖魚市場拍賣後得款新台幣（下同）二萬三千八百八十六元六角），並
    自澎湖縣望安鄉將軍村五之十四號乙○○住處扣得上開供電捕所用之漁具電棒一
    支。
二、案經澎湖縣警察局馬公分局報請臺灣澎湖地方法院檢察署檢察官偵查起訴。
    理  由
一、訊據被告乙○○、丙○○均矢口否認有何使用電氣非法捕取魚類之犯行，辯稱：
    伊等於九十一年三月十九日晚上九時十二分許，自將軍村漁港駕船出海手釣魷魚
    ，除釣得魷魚四尾已分食完畢，釣具亦已丟棄外，並無從事其他漁事作業，扣案
    之魚貨係伊等於翌日（二十日）凌晨一時許，在澎湖縣望安鄉、七美鄉附近海域
    ，適遇不知名之大陸漁船向被告乙○○兜售魚貨，被告乙○○以三千元之代價購
    入的，扣案之魚貨係向大陸漁船所購得，伊等不知道該批魚貨是否以電氣捕取所
    得，伊等並未使用電氣非法捕取魚類云云。惟查，扣案之魚貨係被告乙○○所有
    ，且係其透過蘇德成、陳淑虹之聯絡後，交由王正友載往馬公市第三漁港魚貨拍
    賣場準備販賣一節，業據被告乙○○供承不諱，核與證人蘇德成、陳淑虹及王正
    友於警訊中之證述相符。扣案之魚貨經抽樣四尾（秋哥魚、蝶魚各一尾及黑尾冬
    魚二尾）送請行政院農業委員會水產試驗所澎湖分所鑑定結果，魚類外觀發現各
魚體無罹網痕、釣鉤鉤痕、拖網造成魚鱗脫落現象，亦無魚槍、叉之傷痕，研判
    非由刺網、釣鉤、拖網、魚槍、叉等漁具漁法所捕獲，再解剖內部觀之，發現除
    蝶魚腹腔上方脊椎骨略有破損情形、腹腔出血外，其他三尾魚明顯看出脊椎骨嚴
    重斷裂、造成大量出血、瘀血，血液呈暗紅色，同時污染滲入肌肉中，研判係電
    擊所捕，亦有行政院農業委員會水產試驗所澎湖分所九十一年三月二十五日（九
    一）農水試澎字第Ｏ二三八號函在卷可考，足見被告乙○○寄交王正友販賣之扣
    案魚貨確屬電捕所得無訛。而該等扣案漁獲，其中秋哥魚、蝶魚各一尾及黑尾冬
    魚二尾經警取樣送鑑定後已銷燬，所餘魚貨二百八十八點五公斤（澎湖魚市場魚
    貨拍賣計價單誤計為二百八十九公斤）經澎湖魚市場拍賣後得款二萬三千八百八
    十六元六角等情，亦有澎湖縣警察局望安分局九十一年六月十七日望警分三字第
    ０九一００二二一一九號函一紙及澎湖魚市場魚貨拍賣計價單二紙附卷可參。又
    本件警方於九十一年三月二十日上午，在馬公市第三漁港魚貨拍賣場扣得上開魚
    貨後，隨即至「金富勝」號漁船實施搜索，於該船前艙夾層內，發現蛙鞋二副、
    鉛帶二副、蛙鏡一個、泳帽一頂、壓力表一個及光滑面塑膠手套一副等潛水裝備
    及未充氣之氣球（含塑膠袋）一個，該潛水裝備均呈潮溼狀態，另未充氣之氣球
    （含塑膠袋）一個則呈乾燥狀態，且案發前後數日均天候狀況良好，海上風平浪
    靜一節，業據證人即實施搜索之員警甲○○於本院審理中證述屬實，並有照片數
    幀附卷可參，由該等一同置放於船內夾層具相當遮蔽性之潛水裝備均呈潮溼狀態
    ，另未充氣之氣球（含塑膠袋）一個則呈乾燥狀態一情以觀，足見該潛水裝備確
    曾遭使用未久，未充氣之氣球（含塑膠袋）一個則尚未使用（按該放置未充氣氣
    球之塑膠袋已呈開啟狀態，倘有其他之氣球已經使用，因氣球價值低微，一般情
    狀下用後即隨時拋棄，故尚難予以發現扣案；又該發現之未充氣氣球係包裝於塑
    膠袋之內，且係與潛水裝備同置夾層中，應非他人使用後任意丟棄於船上之物）
    ；徵諸上開壓力表係供潛入一定深度之海中所使用工具，尚非一般漁船常見之配
    備；光滑面手套係普通之防水（防止導電）手套，與蛙鞋、蛙鏡等物並非同一標
    準之潛水裝備（蛙鞋等配置之手套具透氣作用，含水後並無隔絕電阻之效用），
    亦非漁船清除鏍旋槳等機件所用之手套（一般係白手或戴棉質手套較便於掌控機
    件以利清除工作），而氣球則可供綁繫漁網，將電捕所獲之魚浮升海面撿拾之用
    等情，客觀上該等潛水裝備及氣球均非漁船一般捕魚作業所需用之物，其應屬輔
    助電魚所用之器具，即符合一般經驗法則之判斷。此外，復有機漁船（含船員）
    進出港檢查表一紙及專供電魚使用之電棒一支扣案可稽（被告乙○○雖辯稱該電
    棒係伊所有於前案（八十九年為警查獲之非法電魚案）所使用之物，未經警於該
    案中扣得，自八十九年起即置放於家中床底雜物櫃內未再使用云云，惟該扣案之
    電棒除棒頭部分有些許銅銹外，並未沾染灰塵或蜘蛛網，未呈久置之狀態一節，
    業據證人甲○○於本院審理中證述屬實，被告乙○○所辯與客觀跡證不符，尚非
    可採），已足認被告乙○○、丙○○確有非法電捕魚類之事實。末以參諸被告係
    共同駕駛「金富勝」號漁船出海，而該漁船配備有壓縮機等電機設備，有照片二
    幀可稽，佐以上開電魚所用之電棒一支，再以上開所述跡證及實際之電魚作業情
    形予以推估，應可認定被告等係併使用空氣管線及電纜線等物從事非法電魚行為
    ，是被告等係使用壓縮機等電機設備、電棒、空氣管線及電纜線等從事非法電魚
    行為，乃與常情無違，並不因可拆卸移置藏放他處之空氣管線及電纜線未經查獲
    ，致影響被告等非法電魚情事之認定結果。至被告等雖辯稱：扣案之魚貨係被告
    乙○○向大陸漁船所購買的云云，惟被告乙○○既於本院審理中自承用以裝載扣
    案之魚貨之大型黑色塑膠袋（與「金富勝」號漁船上使用之黑色塑膠袋同一顏色
    、款式，見附卷之照片及證人甲○○於本院審理中之證述）及塑膠箱各四個均為
    其所有，依理自係其自己撈捕魚類後予以裝載，始符常情，此與海上交易向他人
    購買魚貨應係連同包裝裝載完妥之買賣習慣，形式尚有所不同；況被告丙○○已
    於警訊中明確供稱「我們只有手釣四尾魷魚，並沒有從事其他漁業工作，也沒有
    大陸或其他漁船靠近過我們（即沒有向大陸漁船購買魚貨之情事）」等語（見九
    十一年三月二十日第一次警訊筆錄），足見被告等並無向大陸漁船購買魚貨之事
    實，所辯扣案魚貨係向大陸漁船購買云云，要屬事後圖卸之詞，不足採信。綜上
    各情以觀，被告乙○○、丙○○共同非法以電氣方法捕魚之行為，事證明確，犯
    行均堪認定。
二、核被告乙○○、丙○○所為，均係違反漁業法第四十八條第一項第三款不得使用
    電氣捕取水產動物之規定，而犯同法第六十條第一項之罪。被告二人間，有犯意
    聯絡及行為分擔，為共同正犯。爰審酌被告乙○○、丙○○二人曾共同因非法電
    魚違反漁業法案件，分別經台灣高等法院高雄分院及本院，各判處有期徒刑十月
    ，併科罰金五萬元，緩刑四年及有期徒刑十月，緩刑三年，於九十年四月十二日
    、九十年一月二日確定，此有台灣高等法院被告全國前案紀錄表二紙附卷可稽，
    均仍在緩刑期內，竟再犯本罪；且被告等肆意電捕魚類，破壞海洋生態，在澎湖
    海域內電魚，嚴重危害賴海維生之澎湖居民之生計，足以斷送漁民永續發展之經
    濟命脈及被告等所捕得魚類之數量、犯罪後態度等一切情狀，分別量處如主文所
    示之刑。扣案之電棒一支為被告乙○○所有用以捕取水產動物之漁具，二萬三千
    八百八十六元六角為被告乙○○所有漁獲雜項魚二百八十八點五公斤之拍賣所得
    ，均應依漁業法第六十八條前段之規定沒收之。至漁獲所得之取樣送鑑定雜項魚
    四尾已經銷燬而滅失，毋庸諭知沒收，另漁船之壓縮機等電機設備及空氣管線、
    電纜線（長度均不詳）等物則未據扣案，為免將來執行發生困難，亦不諭知沒收
    ，均附此敘明。
據上論斷，應依刑事訴訟法第二百九十九條第一項前段，漁業法第四十八條第一項第
三款、第六十條第一項、第六十八條前段，刑法第十一條前段、第二十八條，判決如
主文。
本案經檢察官王全中到庭執行職務
中    華    民    國      九十一    年        十      月      十一      日
                              臺 灣 澎 湖 地 方 法 院 刑 事 庭
                                    法    官  陳     順     輝
又正本證明與原本無異。
如不服本判決，應於判決送達後十日內，向本院提出上訴狀（須附繕本）。
中    華    民    國      九十一    年        十      月      十五      日
                                    書 記 官  賴     淑     萍
附錄法條
漁業法第六十條第一項：
違反第四十八條第一項各款規定之一者，處五年以下有期徒刑、拘役或併科新臺幣十
五萬元以下罰金。
